# Resultados 1

A continuación, se muestran los resultados más relevantes de la encuesta. Existen dos indicadores claves para dar cuenta del grado de satisfacción/insatifacción de los estudiantes; la ***Satisfacción total*** y la ***Satisfacción neta***. La primera alude al porcentaje de alumnos que evalúan a cada servicio/espacio con nota 6 ó 7, en cambios la satisfacción neta, corresponde a la diferencia del porcentaje de estudiantesque evalúan con nota 6 ó 7, menos aquellos que evalúan con nota inferior a 5, todo ello expresado en porcentaje. En general, será esta última el valor comparativo en la mayoría de los gráficos y tablas del informe.

## Evaluación Global Instituto Guillermo Subercaseaux

**2.1.1) Evaluación  Global del Servicio entregado por IGS**

El siguiente gráfico, señala los resultados en la presente medición (2018-2), respecto de las mediciones ateriores, tanto en lo que respecta a la Satisfacción Neta, como en la Satisfacción (nota 6 y 7). Se puede apreciar que en ambas se visualizan tendencias al alza, así la satisfacción neta en el 2018-2 alcanza un 51%, y la satifacción total, un 63%. Respecto de las mediciones anteriores, equivalente con lo registrado en la primera medición (2014-2). En ambos casos, los valores son cercanos a lo registrado en la medición 2014-2. 

```{r echo=FALSE, include = FALSE}
library(readxl)
library(readr)
library(dplyr)
library(ggplot2)
library(plyr)
Data <- read_excel("Data/DataServicio.xlsx")
load("Data/DataSatis.RData")
```

```{r echo=FALSE, warning=FALSE}
graf2aa= ggplot(DataSatis, aes(DataSatis$PorSerGen, medicion, label = paste(round(DataSatis$PorSerGen, 0), "%"))) +
  geom_segment(aes(x = 0, y = medicion, xend = DataSatis$PorSerGen, yend = medicion), color = rgb(1, 0, 0, 0.4), size=3) +
  geom_point(color = rgb(1, 0, 0, 0.6) , size = 13) +
  geom_text(nudge_x = 0 , color= "white",size=3) +
  theme(legend.position = "none",
        axis.text.x = element_text(angle = 0, vjust = 0.5, hjust = 0.3)) +
  labs(
    x = "Porcentaje de Satisfacción",
    y = "Mediciones",
    title = "Gráfico 2.1.1: Indicadores Globales de Satisfacción General",
    subtitle = "Encuesta de Servicios IGS",
    caption = "\nUnidad de Análisis Institucional"
  )
graf2aa + facet_grid(. ~ TipoSat)
```

**2.1.2) Evaluación con la Atención entregada por el IGS**

Textxtxtxtxttxx

```{r echo=FALSE, warning=FALSE, message=FALSE}
graf2ab= ggplot(DataSatis, aes(DataSatis$PorAtencion, medicion, label = paste(round(DataSatis$PorAtencion, 0), "%"))) +
  geom_segment(aes(x = 0, y = medicion, xend = DataSatis$PorAtencion, yend = medicion), color = rgb(1, 0, 0, 0.4), size=3) +
  geom_point(color = rgb(1, 0, 0, 0.6) , size = 11) +
  geom_text(nudge_x = 0 , color= "white",size=3) +
  theme(legend.position = "none",
        axis.text.x = element_text(angle = 0, vjust = 0.5, hjust = 0.3)) +
  labs(
    x = "Porcentaje de Satisfacción",
    y = "Mediciones",
    title = "Gráfico 2.1.2:Satisfacción con Atención del IGS, tanto Neta como Total",
    subtitle = "Encuesta de Servicios IGS",
    caption = "\nUnidad de Análisis Institucional"
  )
graf2ab + facet_grid(. ~ TipoSat)
```

**2.2.3) Disposición a Recomendar el IGS**

fdhzfgdh



```{r echo=FALSE, message=FALSE}
DataRecom1 <- read_delim("Data/t.Recom1.csv", ";", escape_double = FALSE, 
    locale = locale(decimal_mark = ",", encoding = "ISO-8859-1"), 
    trim_ws = TRUE)
```

```{r echo=FALSE, message=FALSE, warning=true}
GrafRecom1=ggplot(DataRecom1, aes(Valor, Var1, color = DataRecom1$colores, label = Valor2)) +
  geom_segment(aes(x = 0.5, y = Var1, xend = Valor, yend = Var1), color = DataRecom1$colores, size=2) +
  geom_point(color = DataRecom1$colores , size = 8.0) +
  geom_text(nudge_x = 5, nudge_y = 0, color= "white", size=2.5) +
  theme(legend.position = "none",
        axis.text.x = element_text(angle = 0, vjust = 0.5, hjust = 0.55)) +
  scale_y_discrete(limit = c("Definitivamente NO","Probablemente NO","NO sé", "Probablemente SI","Definitivamente SI")) +
    labs(
    x = "Valores",
    y = "Grupos",
    title = "Gráfico 2.1.3:Disposición a Recomendar el Instituto por Medición",
    subtitle = "Encuesta de Servicio",
    caption = "\nUnidad de Análisis Institucional"
  )
GrafRecom1 + facet_grid(. ~ Var2 )
```

dgsdg<

```{r echo=FALSE, message=FALSE, warning=FALSE}

DataRecom2 <- read_delim("Data/t.Recom2.csv", ";", escape_double = FALSE, 
    locale = locale(decimal_mark = ",", encoding = "ISO-8859-1"), 
    trim_ws = TRUE)
```

```{r echo=FALSE, warning=TRUE}
GrafRecom2= ggplot(DataRecom2, aes(Valor, medicion, label = paste(round(Valor*100, 0),sep="","%"))) +
  geom_segment(aes(x = 0, y = medicion, xend = Valor, yend = medicion), color = rgb(1, 0, 0, 0.4), size=3) +
  geom_point(color = rgb(1, 0, 0, 0.6) , size = 10) +
  geom_text(nudge_x = 0 , color= "white",size=2.5) +
  theme(legend.position = "right",
        axis.text.x = element_text(angle = 0, vjust = 0.5, hjust = 0.3)) +
  labs(
    x = "Porcentaje de Satisfacción",
    y = "Mediciones",
    title = "Gráfico 2.1.4: Disposición a Recomendar el Instituto por Sede",
    subtitle = "Suma de Definitivamnete Sí y Probablemente Sí recomendaría",
    caption = "\nUnidad de Análisis Institucional"
  )
GrafRecom2 + facet_grid(.~  DataRecom2$Sede )
```

## Satisfacción con Actores, áreas o espacios específicos del IGS

**2.2.1) Satisfacción con Docentes**



```{r echo=FALSE, warning=FALSE}
graf2ba= ggplot(DataSatis, aes(DataSatis$PorDocente, medicion, label = paste(round(DataSatis$PorDocente, 0), sep="","%"))) +
  geom_segment(aes(x = 0, y = DataSatis$medicion, xend = DataSatis$PorDocente, yend = medicion), color = rgb(1, 0, 0, 0.4), size=3) +
  geom_point(color = rgb(1, 0, 0, 0.6) , size = 11) +
  geom_text(nudge_x = 0 , color= "white",size=3) +
  theme(legend.position = "none",
        axis.text.x = element_text(angle = 0, vjust = 0.5, hjust = 0.3)) +
  labs(
    x = "Porcentaje de Satisfacción",
    y = "Mediciones",
    title = "Gráfico 2.2.1: Satisfacción con Docentes del IGS, tanto Neta como Total",
    subtitle = "Encuesta de Servicios IGS",
    caption = "\nUnidad de Análisis Institucional"
  )
graf2ba + facet_grid(. ~ TipoSat)

```
## Satisfacción con Infraestructura y Otros Espacios Físicos Comunes del IGS

**2.2.2) Satisfacción con la Infraestructura**

```{r echo=FALSE, warning=FALSE}
graf2bb= ggplot(DataSatis, aes(DataSatis$PorInfra, medicion, label = paste(round(DataSatis$PorInfra, 0),sep="", "%"))) +
  geom_segment(aes(x = 0, y = DataSatis$medicion, xend = DataSatis$PorInfra, yend = medicion), color = rgb(1, 0, 0, 0.4), size=3) +
  geom_point(color = rgb(1, 0, 0, 0.6) , size = 10) +
  geom_text(nudge_x = 0 , color= "white",size=3) +
  theme(legend.position = "none",
        axis.text.x = element_text(angle = 0, vjust = 0.5, hjust = 0.3)) +
  labs(
    x = "Porcentaje de Satisfacción",
    y = "Mediciones",
    title = "Gráfico 2.2.2a:Satisfacción con Infraestructura del IGS, tanto Neta como Total",
    subtitle = "Encuesta de Servicios IGS",
    caption = "\nUnidad de Análisis Institucional"
  )
graf2bb + facet_grid(. ~ TipoSat)
```


+ Salas de Clases
+ Laboratorio
+ Cafetería
+ Biblioteca
+ Banos

```{r echo=FALSE, warning=FALSE, message=FALSE}
library(readr)
GrafInfra1 <- read_delim("Data/Infra1.csv", ";", escape_double = FALSE, 
    locale = locale(decimal_mark = ",", encoding = "ISO-8859-1"), 
    trim_ws = TRUE)
```

```{r echo=FALSE, warning=FALSE}
ggplot(GrafInfra1, aes(x=GrafInfra1$medicion, y=GrafInfra1$Valor, group = Tipo, colour=Tipo, label = paste(round(GrafInfra1$Valor, 0),"%"))) + 
  geom_line(size=0.9)  + 
  geom_text(nudge_x = 0.3 , color= "black",size=3) +
  geom_point( size=2, shape=21, fill="white") + 
  theme_minimal()+
  labs(
    x = "Mediciones",
    y = "% de Satisfaccion Neta",
    title = "Gráfico 2.2.2b: Satisfacción Neta de Espacios Físicos",
    subtitle = "Encuesta de Servicios IGS",
    caption = "\nUnidad de Análisis Institucional"
  )
```

**2.2.3) Satisfacción con Espacios o Servicos Digitales**

+ IEBVirtual
+ Biblioteca Digital (Ebook)
+ Wifi

```{r error=FALSE,echo=FALSE,message=FALSE,warning=FALSE}
GrafDigit <- read_delim("Data/Digit.csv", ";", escape_double = FALSE, 
    locale = locale(decimal_mark = ",", encoding = "ISO-8859-1"), 
    trim_ws = FALSE)
```

```{r echo=FALSE, warning=FALSE}
graf5=ggplot(GrafDigit, aes(x=GrafDigit$medicion, y=GrafDigit$Valor, group = Tipo, colour=Tipo, label = paste(round(GrafDigit$Valor, 0),"%"))) + 
  geom_line(size=1.0)  + 
  geom_text(nudge_x = 0.9, color=GrafDigit$colores, size=3) +
  geom_point( size=2, shape=21, fill="white") + 
  theme (axis.text.x = element_text (angle = 90, vjust = 0.5))+
  labs(
    x = "Mediciones",
    y = "% de Satisfaccion Neta",
    title = "Gráfico 6: Satisfacción Neta con Espacios y Servicios Digitales",
    subtitle = "Encuesta de Servicios IGS",
    caption = "\nUnidad de Análisis Institucional"
  )
graf5 + facet_grid(. ~ Tipo )

```


**2.2.4) Satisfacción con Otros Servicios dl IGS**


+ Servicio de Solicitudes
+ Cajas

```{r error=FALSE,echo=FALSE,message=FALSE,warning=FALSE}

GrafOtros <- read_delim("Data/OtrosServ.csv", ";", escape_double = FALSE, 
    locale = locale(decimal_mark = ",", encoding = "ISO-8859-1"), 
    trim_ws = FALSE)
```

```{r echo=FALSE, warning=FALSE}
graf5=ggplot(GrafOtros, aes(x=medicion, y=Valor, group = Tipo, colour=Tipo, label = paste(round(Valor, 0),"%"))) + 
  geom_line(size=1.0)  + 
  geom_text(nudge_x = 0.9 , color= "blue" ,size=3) +
  geom_point( size=2, shape=21, fill="white") + 
  theme (axis.text.x = element_text (angle = 90, vjust = 0.5))+
  labs(
    x = "Mediciones",
    y = "% de Satisfaccion Neta",
    title = "Gráfico 7: Satisfacción Neta con Otros Servicios",
    subtitle = "Encuesta de Servicios IGS",
    caption = "\nUnidad de Análisis Institucional"
  )
graf5 + facet_grid(. ~ Tipo )
```








```yaml
--- 
title: "A Minimal Book Example"
author: "Yihui Xie"
date: "`r Sys.Date()`"
site: bookdown::bookdown_site
output: bookdown::gitbook
documentclass: book
bibliography: [book.bib, packages.bib]
biblio-style: apalike
link-citations: yes
github-repo: rstudio/bookdown-demo
description: "This is a minimal example of using the bookdown package to write a book.
The output format for this example is bookdown::gitbook."
---
```

Obviamente cambiaremos el título, el nombre del autor y la descripción 
(también nos podrá interesar cambiar las opciones de bibliografía, ver Sección \@ref(biblio), 
o las del repositorio GitHub, ver Sección \@ref(github)). 
Por ejemplo, se puede acceder al fichero *index.Rmd* de este libro
[aquí](https://github.com/rubenfcasal/bookdown_intro/raw/master/index.Rmd) .

Aunque se pueden especificar en esta cabecera otras opciones relacionadas con Pandoc,
como por ejemplo opciones del formato de salida:
```yaml
---
output:
  bookdown::gitbook:
    split_by: "section"       # Páginas por secciones (en lugar de capítulos)
    split_bib: no             # No se muestra bibliografía al final de cada página
    lib_dir: "book_assets"
  bookdown::pdf_book:
    keep_tex: yes
---
```
Normalmente estableceremos las opciones del formato de salida en el 
archivo de configuración YAML *\_output.yml*. 
Por defecto se generá el libro en formato HTML (con las opciones de `bookdown::gitbook()`),
en formato PDF a través de  LaTeX (`bookdown::pdf_book()`) y en formato EPUB (`bookdown::epub_book()`).
En este archivo también nos interesará cambiar algunas de las opciones por defecto: 


```yaml
bookdown::gitbook:
  css: style.css
  config:
    toc:
      before: |
        <li><a href="./">A Minimal Book Example</a></li>
      after: |
        <li><a href="https://github.com/rstudio/bookdown" target="blank">Published with bookdown</a></li>
    edit: https://github.com/rstudio/bookdown-demo/edit/master/%s
    download: ["pdf", "epub"]
bookdown::pdf_book:
  includes:
    in_header: preamble.tex
  latex_engine: xelatex
  citation_package: natbib
  keep_tex: yes
bookdown::epub_book: default
```

Por lo menos en el formato HTML `bookdown::gitbook`, el título del documento en la parte superior de la tabla de contenido.
El fichero [*\_output.yml*](https://github.com/rubenfcasal/bookdown_intro/blob/master/_output.yml) de este libro es:

```yaml
bookdown::gitbook:
  css: style.css
  config:
    toc:
      before: |
        <li><a href="./">Escritura de libros con bookdown</a></li>
      after: |
        <li><a href="https://github.com/rstudio/bookdown" target="blank">Publicado con bookdown</a></li>
    edit: https://github.com/rubenfcasal/bookdown_intro/edit/master/%s      # Si se publica con GitHub Pages...
    download: "pdf"                                                         # Link de descarga en pdf
bookdown::pdf_book:
  includes:
    in_header: preamble.tex
  latex_engine: xelatex
  citation_package: natbib
  keep_tex: yes
```

Más detalles sobre las opciones de salida en el [libro de bookdown](https://bookdown.org/yihui/bookdown/output-formats.html).
Otros ejemplos en castellano de 
[*index.Rmd*](https://github.com/rubenfcasal/simbook/raw/master/index.Rmd) y 
[*\_output.yml*](https://github.com/rubenfcasal/simbook/blob/master/_output.yml).

## Archivo *\_bookdown.yml*

El fichero de configuración por defecto es:
```yaml
book_filename: "bookdown-demo"
language:
  ui:
    chapter_name: "Chapter "
delete_merged_file: true    
```
Por ejemplo, nos interesará cambiar el nombre del fichero y, 
si se trata de un libro en castellano (galego, ...), el encabezado de los títulos de los capítulos.
Además nos puede interesar cambiar los encabezados de algunos componentes como figuras y tablas,
siguiendo las instrucciones de la [Sección 4.5](https://bookdown.org/yihui/bookdown/internationalization.html)
del libro de bookdown. 
Por ejemplo en este libro se emplea:
```yaml
book_filename: 'bookdown_intro'
output_dir: docs
new_session: no
language:
  label:
    fig: 'Figura '
    tab: 'Tabla '
    eq: 'Ecuación '
    thm: 'Teorema '
    lem: 'Lema '
    def: 'Definición '
    cor: 'Corolario '
    prp: 'Proposición '
    exm: 'Ejemplo '
    exr: 'Ejercicio '
    proof: 'Demostración. '
    remark: 'Nota: '
    solution: 'Solución. '
  ui:
    chapter_name: 'Capítulo '
delete_merged_file: yes
```
y puede ser descargado [aquí](https://github.com/rubenfcasal/bookdown_intro/raw/master/_bookdown.yml).
Además se modificó *preamble.tex* para configurar LaTeX para castellano, añadiendo:
```latex
\ifxetex
  \usepackage{polyglossia}
  \setmainlanguage{spanish}
  % Tabla en lugar de cuadro
  \gappto\captionsspanish{\renewcommand{\tablename}{Tabla}  
          \renewcommand{\listtablename}{Índice de tablas}}
\else
  \usepackage[spanish,es-tabla]{babel}
\fi
```

Otras opciones permitirían cambiar el orden de los ficheros *.Rmd* (`rmd_files:`) ,
o establecer y configurar la sesión de R donde se evalúa el código. 
Por ejemplo:
```yaml
new_session: yes                                    # Cada capítulo en una nueva sesión
before_chapter_script: ["script1.R", "script2.R"]   # Ejecutar código antes de los capítulos
after_chapter_script: "script3.R"                   # y después.
```
Más detalles de las opciones de configuración en el [libro de bookdown](https://bookdown.org/yihui/bookdown/configuration.html#configuration).
